【裁判字號】    99,易,801
【裁判日期】    991014
【裁判案由】    詐欺
【裁判全文】
臺灣桃園地方法院刑事判決               99年度易字第801號
公  訴  人  臺灣桃園地方法院檢察署檢察官
被      告  丙○○
上列被告因詐欺案件，經檢察官提起公訴（99年度偵字第4681號
），被告於本院審理中，就被訴事實為有罪之陳述，經本院告知
簡式審判程序意旨，並聽取公訴人及被告之意見後，本院裁定依
簡式審判程序審理，判決如下：
    主  文
丙○○幫助意圖為自己不法之所有，以詐術使人將本人之物交付
，處拘役伍拾日，如易科罰金，以新臺幣壹仟元折算壹日。
    事  實
一、丙○○應能預見詐欺集團等不法份子經常利用他人存款帳戶
    、提款卡、密碼轉帳等方式，獲取不法利益並逃避執法人員
    之追查，且依其社會經驗，應有相當之智識程度可知悉其提
    供帳戶之存摺、提款卡供他人使用，恐遭詐欺集團成員利用
    從事詐欺取財之犯行，雖無引發他人萌生犯意之確信，但仍
    以縱有人持以犯罪，亦不違背其本意，而基於幫助詐欺取財
    之不確定故意，於民國98年10月9 日下午2 時許，在桃園縣
    中壢市中壢火車站附近某處，將其不知情女友張羽欣之華南
    銀行平鎮分行帳號：000-000000000000號帳戶（下稱上開帳
    戶）之存摺1 本、提款卡及密碼等金融資料，交予真實姓名
    、年籍均不詳而化名「趙先生」之成年男子。嗣該「趙先生
    」及其所屬之詐欺集團成員取得上開帳戶資料後，即共同基
    於為自己不法所有之犯意聯絡，先後於附表所示之時間，以
    附表所示之詐騙方式為由，使附表所示之被害人陷於錯誤，
    而依其指示操作自動櫃員機，分別匯入如附表所示之金額至
    上開帳戶內。嗣附表所示被害人等人驚覺受騙報警處理，始
    循線查悉上情。
二、案經桃園縣政府警察局平鎮分局報告臺灣桃園地方法院檢察
    署檢察官偵查起訴。
    理  由
一、本件被告丙○○所犯係死刑、無期徒刑或最輕本刑為3 年以
    上有期徒刑以外之罪，亦非屬臺灣高等法院管轄第一審之案
    件，其於準備程序中就被訴事實為有罪之陳述，經本院告知
    簡式審判程序之旨，並聽取當事人意見後，經本院合議庭依
    刑事訴訟法第273 條之1 第1 項規定裁定由受命法官獨任進
    行簡式審判程序，合先敘明。
二、證據能力方面：
（一）按被告以外之人於審判外之言詞或書面陳述，除法律有規
      定者外，不得作為證據，刑事訴訟法第159 條第1 項定有
      明文，此即學理上所稱「傳聞證據排除法則」。又被告以
      外之人於審判外之陳述，雖不符同法第159 條之1 至第15
      9 條之4 之規定，而經當事人於審判程序同意作為證據，
      法院審酌該言詞陳述或書面陳述作成時之情況，認為適當
      者，亦得為證據。當事人、代理人或辯護人於法院調查證
      據時，知有第159條第1項不得為證據之情形，而未於言詞
      辯論終結前聲明異議者，視為有前項之同意，此則據同法
      第159條之5規定甚明。鑒於採用傳聞證據排除法則重要理
      由之一，係因傳聞證據未經當事人之反詰問予以覈實，若
      當事人願放棄對原供述人之反對詰問時，原則上即可承認
      該傳聞證據之證據能力。而揆諸我國刑事訴訟法第159 條
      之5 之立法理由，除參照前述傳聞證據排除法則之基本法
      理外，亦參考日本刑事訴訟法第326 條之立法例，查日本
      刑事審判實務之運作，有關檢察官及被告均同意作為證據
      之傳聞書面材料或陳述，可直接援引該國刑事訴訟法第32
      6 條作為傳聞例外之法律依據，僅在檢察官與被告或其辯
      護人不同意之情況下，乃須根據其他傳聞例外規定，俾以
      斟酌該等傳聞書面材料或陳述是否具有證據能力，在當事
      人間無爭執之案件中，傳聞證據基本上均可依據前引規定
      提出於法院使用。據此，我國刑事訴訟法第159條之5之適
      用應可作同上之解釋。公訴人、被告就本件判決所引之以
      下被告以外之人於審判外之陳述，迄於言詞辯論終結前未
      為異議之聲明，而本院審酌渠等陳述作成時之情況，核無
      違法取證及證明力明顯過低之瑕疵，為證明犯罪事實所必
      要，亦認為以之作為證據為適當，根據上開規定及說明，
      認無庸先行考量刑事訴訟法第159 條之1 第2項 、第159
      條之2 、第159 條之3 等規定，得逕依同法第159 條之5
      規定作為證據。
（二）另本院以下所引用之非供述證據，均與本件事實具有自然
      關聯性，且核屬書證性質，又查無事證足認有違背法定程
      式或經偽造、變造所取得等證據排除之情事，復經本院依
      刑事訴訟法第164 條、第165 條踐行物證、書證之調查程
      序，況公訴人及被告對此部分之證據能力亦均不爭執，亦
      堪認均有證據能力。
二、上揭事實，業據被告於本院審理時坦承不諱，並經證人張羽
    欣於警詢時證述其將所有之上開帳戶借予被告及證人即被害
    人甲○○、乙○○於警詢時證述遭詐騙集團詐騙之細節等情
    明確，復有張羽欣之華南商業銀行平鎮分行帳戶存摺影本1
    紙、華南商業銀行平鎮分行98年10月26日（98）華平字第44
    3 號函暨其附件張羽欣之華南商業銀行平鎮分行帳戶之存款
    往來明細及開戶資料影本（見99年度偵字第4681號卷第21頁
    、第31至34頁）；被害人甲○○、乙○○之自動櫃員機交易
    明細表影本各1 紙（見99年度偵字第4681號卷第25、29頁）
    在卷可稽，足認被告前揭自白核與事實相符，可以採信。又
    按金融存款帳戶，事關存戶個人財產權益之保障，與存戶之
    印鑑章、提款卡結合，其專屬性、私密性更形提高，一般人
    均有妥為保管存摺、印鑑章、提款卡，以防止被他人冒用之
    認識，且金融帳戶為個人理財之工具，申請開設金融帳戶並
    無任何特殊之限制，一般民眾皆可以存入最低開戶金額之方
    式申請開戶，並無何困難，此乃眾所周知之事實，則依一般
    人之社會生活經驗，苟見非親非故之人不以自己名義申請開
    戶，反而向他人蒐集金融機構帳戶供己使用，衡情當知悉蒐
    集金融帳戶者，係將所蒐集之帳戶用於從事財產犯罪。況現
    今社會上，詐騙者蒐購人頭帳戶，持以作為信貸、手機簡訊
    詐欺之事，常有所聞，提供甚或出賣、出借帳戶與非親非故
    之人，受讓人係為從事財產犯罪，已屬人盡皆知之事，依被
    告之年齡、學歷、生活經驗，自難諉為不知。況被告並不知
    「趙先生」之真實姓名年籍，事後亦無法聯絡，僅因報紙分
    類廣告，竟仍將其所有之上開帳戶存摺、提款卡及密碼輕率
    交付不知真實姓名年籍之人使用，其主觀上顯然對於該帳戶
    將作為不法使用，應有所預見，而客觀上亦有幫助詐欺之行
    為，殆無疑義。本件事證明確，被告上揭犯行已堪認定，應
    予依法論科。
三、按幫助犯之成立，主觀上行為人須有幫助故意，客觀上須有
    幫助行為，意即需對於犯罪與正犯有共同之認識，而以幫助
    之意思，對於正犯資以助力，而未參與實施犯罪之行為者而
    言。被告將上開帳戶之存摺、提款卡及提款卡密碼提供予該
    不詳詐騙集團成員，供其詐騙被害人財物，顯係基於幫助他
    人詐取財物之犯意所為，屬刑法詐欺罪構成要件以外之行為
    ，被告既以幫助他人犯罪之意思而參與犯罪構成要件以外之
    行為，核其所為，係犯刑法第30條第1 項、第339 條第1項
    詐欺取財罪之幫助犯。又被告係幫助他人犯罪，爰依刑法第
    30條第2 項規定減輕其刑。再被告以同時交付上開帳戶存摺
    、金融卡及密碼予該詐騙集團成員使用之一幫助詐欺行為幫
    助該詐騙集團成員分別詐騙被害人甲○○、乙○○等人之財
    物，為想像競合犯，應依刑法第55條之規定從一重處斷。爰
    審酌被告可預見將帳戶提供他人恐遭詐欺集團用以詐騙他人
    財物，竟仍未經詳細查證，任意將其金融機構帳戶交予他人
    使用，助長詐騙財產犯罪之風氣，造成無辜民眾受騙而受有
    金錢損失，實為當今社會詐財事件發生之根源，並擾亂金融
    交易往來秩序及社會正常交易安全甚鉅，且亦因被告提供個
    人帳戶，致使執法人員難以追查正犯之真實身分，所為非是
    ，復兼衡被害人所受之損害、被告之犯罪動機、目的、手段
    、素行及犯後坦承犯行、已有悔意之態度等一切情狀，量處
    如主文所示之刑，並依刑法第41條第1 項前段之規定，諭知
    易科罰金之折算標準，以資懲儆。另被告所交付供詐欺集團
    使用之存摺、提款卡等物，雖係提供充為幫助該詐欺集團行
    騙所用，惟存摺、提款卡依金融機構與客戶之契約，係由金
    融機構提供予客戶使用，客戶結清帳戶時須將存摺及提款卡
    繳回，而客戶如有留存存摺必要時，則由金融機構於該存摺
    註記作廢等字樣後，客戶始得留存等情觀之，金融存摺及提
    款卡在金融機構尚未作廢前，其所有權應仍屬金融機構所有
    ，自不得宣告沒收。
據上論斷，應依刑事訴訟法第273條之1第1項、第299 條第1項前
段，刑法第339 條第1 項、第30條、第55條、第41條第1 項前段
，刑法施行法第1條之1 第1 項、第2 項前段，判決如主文。
本案經檢察官吳美文到庭執行職務。
中    華    民    國    99    年    10    月    14    日
                    刑事第十二庭  法  官  羅  國  鴻
以上正本證明與原本無異。
如不服本判決，應於判決送達後10日內向本院提出上訴狀（應附
繕本），其未敘述上訴理由者，應於上訴期間屆滿後20日內補提
理由書狀於本院，上訴於臺灣高等法院。
                                  書記官  戴  育  萍
中    華    民    國    99    年    10    月    15    日
【論罪科刑法條】
刑法第339條
意圖為自己或第三人不法之所有，以詐術使人將本人或第三人之
物交付者，處5 年以下有期徒刑、拘役或科或併科1 千元以下罰
金。
以前項方法得財產上不法之利益或使第三人得之者，亦同。
前二項之未遂犯罰之。
附表：
 ┌──┬───┬──────┬──────────┬───────┐
 │編號│被害人│ 詐騙時間   │     詐騙方式       │  遭詐騙金額  │
 │    │      │            │                    │              │
 │    │      │            │                    │              │
 ├──┼───┼──────┼──────────┼───────┤
 │ 1  │甲○○│98年10月9日 │詐騙集團成員偽冒PCHO│71,000元      │
 │    │      │晚間7時20分 │ME拍賣網站、郵局客服│              │
 │    │      │許          │人員名義，以電話向何│              │
 │    │      │            │佩紋佯稱網路購物付款│              │
 │    │      │            │方式設定錯誤，需持金│              │
 │    │      │            │融卡至自動櫃員機辦理│              │
 │    │      │            │更正，甲○○因而陷於│              │
 │    │      │            │錯誤，於98年10月 9日│              │
 │    │      │            │晚間 8時19分，利用臺│              │
 │    │      │            │北市○○○路38號之華│              │
 │    │      │            │南商銀自動櫃員機設備│              │
 │    │      │            │，將新臺幣(下同)71, │              │
 │    │      │            │000元匯至上開帳戶。 │              │
 ├──┼───┼──────┼──────────┼───────┤
 │ 2  │乙○○│98年10月9日 │詐騙集團成員偽冒PCHO│34,000元      │
 │    │      │晚間7時30分 │ME拍賣網站客服人員、│              │
 │    │      │許          │郵局職員名義，以電話│              │
 │    │      │            │向乙○○佯稱網路購物│              │
 │    │      │            │付款方式設定錯誤，需│              │
 │    │      │            │持金融卡至自動櫃員機│              │
 │    │      │            │辦理更正，乙○○因而│              │
 │    │      │            │陷於錯誤，於98年10月│              │
 │    │      │            │9 日晚間8 時31分許，│              │
 │    │      │            │利用位於高雄市左營區│              │
 │    │      │            │博愛三路6號之華南銀 │              │
 │    │      │            │行自動櫃員提款機，將│              │
 │    │      │            │34,000元匯至上開帳戶│              │
 │    │      │            │。                  │              │
 └──┴───┴──────┴──────────┴───────┘

司法院資訊處製作；財團法人民間司法改革基金會備份。
